【裁判字號】    90,易,1848
【裁判日期】    900906
【裁判案由】    傷害
【裁判全文】
臺灣板橋地方法院刑事判決                          九十年度易字第一八四八號
    公  訴  人  臺灣板橋地方法院檢察署檢察官
    被      告  丙○○○
                丁○○
                乙○○
右列被告因傷害案件，經檢察官提起公訴（九十年度偵字第七二七三號），本院判決
如左：
    主  文
丙○○○、丁○○傷害人之身體，各處拘役伍拾日，如易科罰金均以佰元折算壹日
。
乙○○無罪。
    事  實
一、丙○○○為購買流理檯於民國九十年三月七日上午九時五十分許，請楊瑞東開車
    載來停在臺北縣板橋市○○路十七號鄰居丁○○屋前空地卸貨，屋主乙○○聞聲
    出來干涉，雙方因此發生爭執。丙○○○竟基於傷害之故意，以布鞋擊打乙○○
    眼部，使乙○○受有左眼部挫瘀傷四乘三公分、左眼皮撕裂傷三公分之傷害。嗣
    自屋內衝出之丁○○見狀亦基於傷害之故意，自後徒手毆打丙○○○之右腹部，
    使丙○○○受有右腹部挫傷之傷害。
二、案經丙○○○、乙○○訴由臺北縣警察局板橋分局報請臺灣板橋地方法院檢察署
    檢察官偵查起訴。
    理  由
壹、丙○○○、丁○○有罪部分：
一、訊據被告丙○○○、丁○○就雙方於前開時、地因停車問題發生爭執，進而拉扯
    ，固不諱言，然均矢口否認傷害，被告丙○○○辯稱：伊將空地上橫置之木條移
    開，即被乙○○推倒，站起來後正與乙○○拉扯，復遭丁○○從背後偷打，雙方
    旋被送貨之楊瑞東拉開，伊根本未動手或以所著布鞋毆打乙○○；被告丁○○則
    以伊發現乙○○遭丙○○○毆打傷眼臉，乃從旁勸阻、岔開雙方，並未出手毆打
    丙○○○，否則丙○○○既被伊從後偷襲，其背後何以無傷，若被伊與乙○○聯
    手毆打，豈僅右腹部輕微挫傷，可見丙○○○受傷根本與伊無關，否則伊為勸架
    過失傷害丙○○○，亦係見乙○○受傷流血後出於防衛乙○○之權利所為，應屬
    正當防衛而免罰云云置辯。惟查：
  (一)右揭傷害之事實，業據丙○○○、乙○○相互指訴綦詳，並有診斷證明書三紙及
    照片十幀可稽；而乙○○於爭執前其臉上原未受傷，為被告丙○○○所不爭執，
    果非於前開時、地拉扯時遭丙○○○擊打，如警員甲○○所證，何以乙○○於當
    天下午一時許前往板橋分局後埔派出所製作筆錄時，其左眼即受有傷害（見本院
    九十年八月二十三日訊問筆錄）；參以被告丙○○○供稱：「我跌倒爬起來之後
    我沒有拿鞋子打她，我不知道我在拉扯當中會打到他們，：：（呂跑出來的時候
    ，有無看見她的臉上有無瘀青或受傷？）我沒有注意看，她跟我拉扯之前我沒有
    注意她臉上有流血或瘀青，：：我們就是一手拉扯一手出拳的。：：（出手打到
    何人？）我看見呂一支手一直出手打過來我也出手擋回去」（見本院九十年六月
    十三日訊問筆錄），在場目擊之楊瑞東亦證稱：「當時我告訴他們說我車子暫放
    一下卸完貨就走，他們不肯，後來她們二個女的就在那裡拉扯，：：李都是用手
    拉扯，：：呂當時剛跑出來時我沒有看見她臉上有受傷或流血，她們二人在拉扯
    當時我就站在中間排解，：：呂跑出來到跟李拉扯當時我都有在旁邊：：我站在
    李及呂中間時候，他們還是有繼續再打，：：她們拉扯當時有出手在打」（見本
    院九十年六月十三日訊問筆錄），可見被告乙○○左眼受傷係遭被告丙○○○毆
    打所致。
  (二)被告丙○○○與乙○○拉扯時，確遭丁○○由背後毆打其腹部等情，業據楊瑞東
    於本院九十年六月三十日訊問時結證無訛，被告乙○○供稱：「（妳跟李拉扯當
    時，陳才從旁邊跑過來？）是的，他本來站在我的後面，後來他沒有跑到李的旁
    邊要拉開她。：：李在現場有喊說我先生打她，她沒有說她很痛，也沒有說要去
    驗傷，當時她說我先生從後面打她一下」（見本院九十年六月十三日訊問筆錄）
    ，被告丁○○亦稱：「（你跑過去你太太身邊的時候，當時對方劉金英已經過鞋
    子打到何程度？）已經打完流血了，我就跑過去把她拉開，可能這個時候有碰到
    她身體」（見本院九十年七月二十三日訊問筆錄），可見丙○○○右腹部係遭被
    告丁○○打傷。又刑法上之「正當防衛」以有現正不法之侵害為前提；茲楊瑞東
    證稱：「我也沒有看見李拿鐵鎚打呂，：：（陳跑出來當時他打李之前，李有無
    繼續再打呂？）他只是拉扯而已，陳打李之前李跟呂只有在拉扯，李女就沒有繼
    續打了」（見本院九十年六月十三日訊問筆錄），被告乙○○供稱：「我先生跑
    到李旁邊之前，李就已經先打我了，我臉上所有的傷勢都是我先生跑過來之前李
    就已經先打我所造成的，：：我先生過來拉我們的時候，李只有跟我拉扯而已，
    我先生過來時候就把我們拉開李就沒有再打我，我先生過來時候李就沒有繼續再
    打我，：：（對證人 (楊瑞東)後段所言有何意見？）沒有意見」（見本院九十
    年六月十三日訊問筆錄），被告丁○○亦稱：「（妳太太所言是否實在？）實在
    的，：：當時我看見李打我太太下去我太太流血之後，我才跑過來要拉她們」、
    「（你跑過去你太太身邊的時候，當時對方劉金英已經過鞋子打到何程度？）已
    經打完流血了，我就跑過去把她拉開，可能這個時候有碰到她身體」（見本院九
    十年六月十三日及同年七月二十三日訊問筆錄），可見丁○○係在乙○○被丙○○○打傷左眼後始攲身到丙○○○身旁出手，此後丙○○○既未再攻擊，其原侵
    害行為即已過去，丁○○竟仍毆打丙○○○右腹部成傷，顯係出於傷害犯意所為
    之報復，要無防衛可言（最高法院十九年上字第一一七四號、三十年上字第一○
    四○號判例意旨參照）。
  (三)卷附二紙亞東醫院診斷證明書中，九十年三月十二日出具者，雖較同年月七日出
    具之診斷書多出右手腕撕裂傷一項，被告丁○○亦稱丙○○○被伊拉開後嗣即回
    家拿鐵鎚以尖端那頭用力敲打乙○○右手掌背；然乙○○當時果遭丙○○○以鐵
    鎚尖端重擊，其右手腕豈可能僅受有亞東醫院九十年六月十四日亞歷六四─一
    字第○九七一號函所附病歷上載右手腕撕裂傷一公分之輕微傷害；且若乙○○右
    手於九十年三月七日早上即已受傷，當天前往亞東醫院檢驗時，如其所供既曾向
    醫師出示該傷口，亞東醫院前開來函暨所附病歷上焉會分別記載：「九日（應屬
    七日之誤）未診察手部，不明瞭是否新舊傷」、「Blunt injury.Hit on the
    face.（鈍器傷，打到臉）」，顯見其初次就診時根本未向診治醫師出示右手之
    傷勢，其右手腕於三月七日已否受傷，即非無疑；況楊瑞東證稱乙○○未遭丙○○○持鐵鎚擊打；參照製作筆錄之警員甲○○證稱：「我是依據驗傷單來記載的
    ，被告呂當時眼角受傷，但沒有告訴我她的左手或右手有受傷，如果有說的話我
    就幫她寫進去，當時她也沒有說對方拿鐵鎚打她，她來做筆錄的時候，她就拿一
    張普通的驗傷單過來，她堅持要告訴所以我才作筆錄，當時我告訴她那張驗傷單
    不行，我先作筆錄，事後才叫她補上一張，我是叫她補訴訟用的驗傷單，因為案
    件我要移送到刑事組去」（見本院九十年八月二十三日訊問筆錄），被告乙○○
    供稱：「我先生過來拉我們的時候，李只有跟我拉扯而已，我先生過來時候就把
    我們拉開李就沒有再打我，我先生過來時候李就沒有繼續再打我，：：（對證人
    (楊瑞東)後段所言有何意見？）沒有意見」、「（警員說的是否正確？）他說得
    對，：：李用鐵鎚只是抵住我的手一下而已，我沒有說有流血，當時沒有破皮，
    但有一點瘀青，當時我去看醫生的時候，我沒有告訴醫生手的傷，是因為想說眼
    睛傷勢較嚴重，三月十二號我在去看的時候，我就告訴醫生我手掌背有受傷，因
    為當時瘀青已經出來了」（見本院九十年六月十三日及同年八月二十三日訊問筆
    錄），足證被告乙○○嗣於九十年三月十二日驗出其右手腕撕裂傷部分並非丙○○○造成。
  綜上所述，被告丙○○○及丁○○所辯無非卸責之詞，與楊瑞東證稱丙○○○出手
  僅打到伊身體，未見渠打乙○○，暨被告乙○○供稱丁○○未打丙○○○等分別迴
  護丙○○○、丁○○之語，俱不可採。是以本件事證明確，被告丙○○○、丁○○
  之犯行均堪認定，應依法論科。
二、核被告丙○○○、丁○○所為均係犯刑法第二百七十七條第一項之傷害罪。茲丙○○○、丁○○皆無前科，有臺灣高等法院被告全國前案紀錄表二紙可憑；爰審
    酌其各自之品行、所生危害及其僅因細故即互毆，犯後尚未和解，復均飾詞巧辯
    ，毫無悔意之態度等一切情狀，分別量處如主文所示之刑，並均諭知易科罰金折
    算標準，以資懲儆。
貳、乙○○無罪部分：
一、公訴意旨另以被告乙○○於右開時、地與丁○○共同聯手毆打丙○○○，致丙○○○左眼受傷云云，因認被告乙○○共犯刑法第二百七十七條第一項之傷害罪嫌
    。
二、按犯罪事實應依證據認定之，無證據不得推定其犯罪事實，如不能證明被告犯罪
    者，應諭知無罪之判決，刑事訴訟法第一百五十四條、第三百零一條第一項分別
    定有明文。所謂認定犯罪事實之證據，係指足以認定被告確有犯罪行為之積極證
    據而言，苟未能發現相當證據，或證據不足為不利於被告事實之認定時，即應為
    有利於被告之認定，更不必有何有利之證據，亦不能以推測或擬制之方法，以為
    裁判基礎（最高法院二十九年上字第三一○五號、四十年台上字第八六號、五十
    六年度台上字第八○七號判例意旨參照）。又告訴人之告訴，係以使被告受刑事
    追訴為目的，其指訴是否與事實相符，仍應調查其他證據，以資審認，必被害人
    所述被害情形，無瑕疵可擊，且就其他方面調查，與事實相符，始足據為有罪判
    決之基礎（最高法院五十二年臺上字第一三○○號判例及八十一年度台上字第三
    五三九號判決意旨參照）。
三、公訴人認被告乙○○共犯傷害罪嫌，無非以丙○○○之告訴為據；訊之被告乙○○堅決否認有何傷害犯行，辯稱伊僅與丙○○○拉扯，旋遭其打傷左眼，並未與
    丁○○聯手擊打其腹部，亦未教丁○○打丙○○○等語。經查，證人楊瑞東證稱
    ：「呂跑出來到跟李拉扯當時我都有在旁邊，當時我沒有注意到呂有出手打李，
    呂剛跑出來當時好像有推李一下，但是李有無跌倒我沒有注意，我沒有看見呂出
    手打李的腹部，當時我排解的時候，陳就從後面打李，他是打李的後面腹部那裡
    」（見本院九十年六月十三日訊問筆錄），被告丙○○○亦稱：「我就移動地上
    的木頭要讓老闆停車，呂就跑出來推我一下，後來我就跟他拉扯，陳就從後面跑
    過來打我一下，之前是他太太把我推倒之後，我就站起來跟她拉扯，陳是從我前
    面走過來繞到我後面就打我腹部右側，他是偷打我的，他打我的時候我跟他太太
    是面對面在拉扯的，：：陳出來之前我並沒有聽見呂叫他出來打我，因為當時陳
    就在場，：：：我診斷書上面我腹部受傷就是丁○○打我的，乙○○當時只有打
    到我的頭部而已，她沒有打我的腹部，因為當時送貨老闆攔在我們中間所以她沒
    有辦法打到我，陳出來之前我並沒有聽見呂叫他出來打我，因為當時陳就在場」
    （見本院九十年六月十三日訊問筆錄），可見丙○○○腹部受傷係丁○○所自為
    ，乙○○當場既未出手加害該部位，亦未就此有所指示，尚難以其與丁○○有夫
    妻關係即論定必係其推由丁○○為之；至打頭部分縱或屬實，因丙○○○之診斷
    證書上就此無受傷之記載，公訴人徒憑告訴人丙○○○片面之指述，遽對乙○○
    起訴，其證據能力顯有不足，此外復查無被告乙○○有何其他傷害丙○○○犯行
    之積極證據，揆諸前述，其被訴傷害罪名自屬不能證明其犯罪，應為無罪之諭知
    。
據上論斷，應依刑事訴訟法第二百九十九條第一項前段、第三百零一條第一項、刑法
第二百七十七條第一項、修正後第四十一條第一項前段、罰金罰鍰提高標準條例第一
條前段、第二條判決如主文。
本案經檢察官楊仲農到庭執行職務
中      華      民      國    九十      年      九      月      六      日
                                      臺灣板橋地方法院刑事第五庭
                                          法  官 周建興
右正本證明與原本無異。
如不服本判決，應於判決送達後十日內，向本院提出上訴狀。
                                          書記官 許清秋
中      華      民      國    九十      年      九      月      十      日
刑法第二百七十七條
傷害人之身體或健康者，處三年以下有期徒刑，拘役或一千元以下罰金。
犯前項之罪，因而致人於死者，處無期徒或七年以上有期徒刑；致重傷者，處三年以
上十年以下有期徒刑。


司法院資訊處製作；財團法人民間司法改革基金會備份。
